臺灣高雄地方法院刑事判決　　　　　　　96年度訴字第2248號
公　訴　人　臺灣高雄地方法院檢察署檢察官
被　　　告　戊○○
上列被告因偽造文書案件，經檢察官提起公訴（95年度偵字第29
904 號），本院判決如下：
    主  文
戊○○共同連續行使偽造私文書，足以生損害於公眾及他人，處
有期徒刑壹年貳月，減為有期徒刑柒月。
    事  實
一、戊○○係祝好國際股份有限公司（下稱祝好公司）董事長丙○○之特別助理，己○○（未經檢察官起訴）則擔任戊○○
    之助手，明知電信業者所提供之手機優惠價格專案，係為鼓
    勵消費者申請並長期使用門號所推出之行銷專案，除需同時
    申請門號及簽約訂定使用門號最低期限外，未達最低使用期
    限者尚需繳交違約金，方得以優惠價格購買專案手機；又明
    知其並無按照約定期限使用門號之真意，為得以優惠價格購
    獲專案手機，再行出售賺取價差並規避繳交違約金之責，竟
    共同基於為自己不法所有目的之詐欺取財及偽造私文書並持
    以行使之概括犯意聯絡，未經祝好公司負責人丙○○之同意
    ，由己○○於民國95年6 月16日聯絡不知情之威寶電信股份
    有限公司（下稱威寶電信公司）職員乙○○前來祝好公司位
    於高雄市新興區○○○路117 號8 樓公司住所，由戊○○向
    乙○○佯稱：祝好公司欲辦理手機交由員工使用等語，並由
    己○○將丙○○先前交予己○○向臺灣大哥大股份有限公司
    申請手機門號之祝好公司營利事業登記證影本、丙○○身分
    證影本交予乙○○，並利用乙○○在行動電話服務申請書上
    填載祝好公司資料，約定內容為租用威寶電信之行動電話門
    號加手機28門，威寶電信則免費提供MOT-E770手機，需租用
    門號2 年，第1 年度內解約需賠償新臺幣（下同）9,000 元
    、第2 年度內解約賠償4,500 元，戊○○在上開申請書上盜
    蓋祝好公司及丙○○之印章後，將上開偽造之申請書交予乙○○，致乙○○陷於錯誤而通過28個門號之申請。之後戊○○、己○○又承上開概括犯意，為順利取得威寶電信公司之
    手機變賣圖利，復以同一手法，先後於95年6 月17日在盜蓋
    祝好公司及丙○○印章之申請書上，由乙○○代為填寫申請
    租用威寶電信行動電話門號加手機76門，威寶電信則免費提
    供MOT-E770手機，租用條件同上；於95年6 月20日在盜蓋祝
    好公司及丙○○印章之申請書上，由乙○○代為填寫申請租
    用威寶電信行動電話門號加手機2 門，威寶電信則免費提供
    WIN-F860手機，租用條件同上；於95年6 月21在盜蓋祝好公
    司及丙○○印章之3 份申請書上，由乙○○代為分開填寫申
    請租用威寶電信行動電話門號加手機16門、8 門、40門，其
    中16門、8 門係威寶電信以優惠價格提供MOT-V3X 手機、另
    40門係免費提供MOT-E770手機，租用條件同上。致乙○○陷
    於錯誤而陸續通過門號申請，於戊○○繳交上開MOT-V3X 手
    機之促銷費用後，由乙○○於95年6 月16日、95年6 月19
    日、95年6 月20日、95年6 月22日將上開手機及門號晶片卡
    送往祝好公司交予戊○○，戊○○進而轉售圖利，足生損害
    於祝好公司、丙○○及威寶公司對於行動電話申辦業務及使
    用者管理之正確性。嗣經丙○○於95年6 月底向威寶公司查
    詢始悉上情，並報警查獲。
二、案經高雄市政府警察局新興分局移送臺灣高雄地方法院檢察
    署檢察官偵查起訴。
    理  由
壹、程序方面
一、證人丙○○、乙○○於警詢中之陳述有證據能力：
  (一)按被告以外之人於審判外之陳述雖不符刑事訴訟法第159 條
    之1 至之4 等4 條之規定，而經當事人於審判程序同意作為
    證據，法院審酌該言詞陳述或書面陳述作成時之情況，認為
    適當者，亦得為證據；當事人、代理人或辯護人於法院調查
    證據時，知有刑事訴訟法第159 條第1 項不得為證據之情形
    ，而未於言詞辯論終結前聲明異議者，視為有前項之同意，
    同法第159 條之5 定有明文。
  (二)本件證人丙○○、乙○○於警詢中前所為陳述，其性質雖屬
    傳聞證據，且查無符合同法第159 條之1 至之4 等前4 條之
    情形，惟證人丙○○、乙○○所為之上開警詢筆錄內容，業
    經檢察官及被告於本院審判程序同意作為證據，審理時提示
    並告以要旨，經檢察官、被告表示意見，已知上述筆錄乃傳
    聞證據，且均未於言詞辯論終結前對該等筆錄內容異議，依
    上開規定，證人丙○○、乙○○於警詢中所為之陳述應具有
    證據能力。
二、證人丙○○、乙○○於偵查中之證述有證據能力：
  (一)按被告以外之人於偵查中向檢察官所為陳述，除顯有不可信
    之情況者外，得為證據，同法第159 條之1 第2 項定有明文
    。偵查中對被告以外之人所為之偵查筆錄，或被告以外之人
    向檢察官所提之書面陳述，性質上均屬傳聞證據。惟現階段
    刑事訴訟法規定檢察官代表國家偵查犯罪、實施公訴，依法
    其有訊問被告、證人及鑑定人之權，證人、鑑定人且須具結
    ，而實務運作時，檢察官偵查中向被告以外之人所取得之陳
    述，原則上均能遵守法律規定，不致違法取供，其可信度極
    高。
  (二)本件證人丙○○、乙○○於檢察官偵查中以證人身份向檢察
    官具結所為之證述，未曾提及檢察官在偵查時有不法取供之
    情形，亦無顯不可信之情況，依上說明，其於偵查中之證言
    自均具有證據能力。
貳、實體方面
一、訊據被告戊○○固不否認其與己○○聯絡威寶電信公司職員
    乙○○前來祝好公司辦理申請行動電話手機、門號，及持祝
    好公司營利事業登記證、負責人丙○○之身分證影本向乙○○出示使用，並在行動電話服務申請書上蓋用祝好公司及丙○○印章之事實，惟矢口否認有何詐欺取財及行使偽造私文
    書犯行，辯稱：是丙○○叫己○○把祝好公司營利事業登記
    證、身分證影本交給威寶公司的業務，由我與己○○向威寶
    公司員工聯絡辦理手機云云。
二、經查：
  (一)被告戊○○未經丙○○同意，將祝好公司之公司營利事業登
    記證、公司大小章、丙○○之身分證影本先後於96年6 月16
    日、96年6 月17日、96年6 月21日持以向乙○○辦理威寶公
    司之行動電話門號共計170 支，並於行動電話服務申請書上
    盜蓋祝好公司之公司大小章等情，業據證人即祝好公司董事
    長丙○○於警詢、偵查及本院審理時證述明確（警卷第9 頁
    、第10頁、偵查卷第14頁至第17頁、本院卷第101 頁、第
    102 頁），且被告戊○○係以祝好公司申請門號之名義，由
    己○○以電話通知乙○○至祝好公司辦理核對公司營利事業
    登記證、公司負責人身分證及公司大小章，乙○○至祝好公
    司時僅有戊○○及己○○在場，由被告與乙○○洽談，決定
    月租費的額度及手機款式，由乙○○填寫申請書，戊○○蓋
    用公司大小章，第1 次申請28支、第2 次申請76支、第3次
    寫3 張申請書，分別是16支、8 支、40支，另2 支亦填寫申
    請書，共計170 支手機，送達公司時由戊○○或己○○簽收
    等節，亦經證人乙○○於警詢、偵查及本院審理時證述在卷
    （警卷第7 頁、第8 頁、偵查卷第16頁至第18頁、本院卷第
    111 頁），核與證人己○○於本院審理時證稱：是我聯絡乙○○至祝好公司來洽談，戊○○打電話到我辦公室叫我將祝
    好公司的資料送過去等語相符（本院卷第81頁、第83頁），
    而乙○○將手機送至祝好公司時，分別由戊○○、己○○及
    戊○○所交代之丁○○代為簽收，亦經證人丁○○於本院審
    理時證述屬實（本院卷第140 頁），並有送貨單6 張附卷可
    稽（偵查卷第39頁至第44頁）。此外，復有屏東縣政府營利
    事業登記證影本、丙○○身分證影本各1 份、正反面行動電
    話服務申請書7 紙存卷可參（威寶電信股份有限公司卷第19
    頁、第20頁、第34頁至第43頁、偵查卷第37頁、第38頁），
    足見上開手機、門號均為被告戊○○、己○○自行以祝好公
    司名義向威寶電信公司職員乙○○申請辦理無誤。
  (二)被告雖辯稱是丙○○為了在船上經營賭博，所以要申請威寶
    電信手機，以做為員工在郵輪上使用或是贈送給來賓或抽獎
    ，故將公司資料交給我，要我轉交乙○○申辦門號云云，惟
    被告所交予乙○○之祝好公司之營利事業登記證影本、丙○○身分證、公司大小章之取得原因，係威寶電信公司業務員
    與丙○○洽談幫祝好公司就已經申辦之手機設定群組，之後
    丙○○要己○○聯絡威寶電信公司業務員到公司辦理，因而
    交予己○○，並非同意被告向威寶電信公司申請手機及門號
    而交付一情，此經證人己○○於本院審理時證述在卷（本院
    卷第81頁）。且本件係以祝好公司名義向威寶電信公司簽約
    ，依常理應由祝好公司負責人丙○○出示申請文件及在申請
    書上用印，尚不得以被告與己○○取得祝好公司之營利事業
    登記證影本、身分證、公司大小章，據以認定被告已獲得丙○○之授權以公司名義申請手機、門號。況且乙○○多次至
    公司辦理申請手機門號或送貨時，均未與丙○○洽談或由丙○○簽收手機，若本件果為丙○○授權辦理，丙○○豈有在
    乙○○至祝好公司時，均「恰好」不在公司？參以祝好公司
    之行政人員含助理僅有4 至5 人，規模非大，且被告所稱之
    郵輪因價款尚未付清，尚未進港開始營運，此經證人丁○○
    及丙○○於本院審理時證述明確（本院卷第141 頁、第101
    頁），祝好公司所購之郵輪既尚未開始營運，立時申請170
    支手機，卻又要給付電信公司手機門號之月租費，如此一來
    ，豈非賠盡成本？是被告辯稱是要丙○○說要申請手機交予
    郵輪上的員工及客戶使用云云，顯然違背常情。被告對於其
    以祝好公司名義虛偽申請文件向威寶電信公司取得170 支手
    機之去向，自始未為合理交待，是被告應係自行將威寶電信
    公司交付之手機脫售賺取差價無疑。被告僅為祝好公司業務
    員，己○○為被告之助理，被告與己○○明知未經丙○○授
    權而以祝好公司名義申辦手機、門號，被告與己○○自有犯
    意之聯絡，被告供稱係丙○○授權申辦手機、門號云云，自
    不足採信。
  (三)查被告行使偽造之行動電話申請書交付威寶電信公司，足以
    生損害於威寶電信公司、祝好公司及丙○○，又被告向威寶
    電信公司詐取手機脫售牟利，亦有為自己不法所有之意圖。
    被告之所辯無非卸飾之詞，不足採信，事證明確，其犯行洵
    堪認定。
三、查被告戊○○行為後，刑法部分條文業於94年2 月2 日修正
    公布，並自95年7 月1 日起施行。按行為後法律有變更者，
    適用行為時之法律，但行為後之法律有利於行為人者，適用
    最有利於行為人之法律，現行刑法第2 條第1 項定有明文，
    該條文係規範行為後法律變更所生新舊法律比較適用之準據
    法，是刑法第2 條第1 項本身雖經修正，但無比較新舊法適
    用之問題，應一律適用裁判時之現行刑法第2 條第1 項之規
    定，為「從舊從輕」之比較，又新舊刑法關於刑之規定，雖
    同採從輕主義，惟比較時仍應就罪刑有關之共犯、未遂犯、
    想像競合犯、牽連犯、連續犯、結合犯，以及累犯加重、自
    首減輕暨其他法定加減原因（如身分加減）與加減比例等一
    切情形，綜其全部之結果，而為比較，再適用有利於行為人
    之法律處斷，而不得一部割裂分別適用不同之新舊法（最高
    法院24年上字第4634號判例意旨、95年第8 次刑事庭會議決
    議參照）。準此：
  (一)關於罰金刑，在刑法修正前，刑法分則編各罪所定罰金刑之
    貨幣單位原為銀元，其最高罰金數額，從各該法條規定，而
    最低罰金數額，則依修正前刑法第33條第5 款之規定為銀元
    1 元以上，而刑法第339 條第1 項之詐欺取財罪係於72年6
    月25日前所制定，且均未修正，依罰金罰鍰提高標準條例第
    1 條前段規定，就其原定數額提高為2 倍至10倍，並依現行
    法規所定貨幣單位折算新臺幣條例第2 條規定，以銀元1 元
    折算為新臺幣3 元；又刑法第33條第5 款修正為：「罰金：
    新臺幣1,000 元以上，以百元計算之」，已將刑法之罰金貨
    幣單位由銀元改為新臺幣，則刑法分則編各罪所定罰金刑之
    貨幣單位，自應配合修正為新臺幣，為使刑法分則編各罪所
    定罰金之最高數額與刑法修正前趨於一致，乃增訂刑法施行
    法第1 條之1 ：「中華民國94年1 月7 日刑法修正施行後，
    刑法分則編所定罰金之貨幣單位為新臺幣。94年1 月7 日刑
    法修正時，刑法分則編未修正之條文定有罰金者，自94年1
    月7 日刑法修正施行後，就其所定數額提高為30倍。但72年
    6 月26日至94年1 月7 日新增或修正之條文，就其所定數額
    提高為3 倍」，從而，刑法分則編各罪所定罰金刑之最高數
    額，於刑法修正前後並無不同，惟修正後刑法第33條第5 款
    所定罰金刑最低數額，較修正前提高，自以修正前刑法第33
    條第5 款規定較有利於被告。
  (二)刑法第28條原規定：「二人以上共同『實施』犯罪之行為者
    ，皆為共同正犯。」新法修正為：「二人以上共同『實行』
    犯罪之行為者，皆為共同正犯。」將舊法之「實施」修正為
    「實行」。原「實施」之概念，包含陰謀、預備、著手及實
    行等階段之行為，修正後僅共同實行犯罪行為始成立共同正
    犯。是新法共同正犯之範圍已有限縮，排除陰謀犯、預備犯
    之共同正犯。新舊法就共同正犯之範圍既因此而有變動，自
    屬犯罪後法律有變更，而非僅屬純文字修正，應有新舊法比
    較適用之問題，惟就本件已著手實行之犯罪形態並無影響，
    經比較結果，被告行為後之法律並未有利於被告，仍應適用
    行為時之法律即舊法論處。
  (三)刑法第56條連續犯及第55條牽連犯之規定均予刪除，連續犯
    及牽連犯之規定經刪除後，數行為將論以數罪，併合處罰，
    並非較有利於被告，是依修正後刑法第2 條第1 項規定，比
    較新舊法結果，仍應適用被告行為時之法律即舊法論以連續
    犯、牽連犯較為有利。
  (四)準此而論，經綜合罪刑全部結果，整體為新舊法「從舊從輕
    」比較之結果，應以修正前刑法對被告較為有利，自應整體
    依刑法第2 條第1 項前段規定，適用行為時之修正前刑法。
四、被告戊○○行使偽造之行動電話申請書交與威寶電信公司，
    致威寶電信公司人員陷於錯誤，誤認祝好公司確有申請行動
    電話門號及手機真意，通過門號申請並交付手機及晶片卡。
    被告雖曾繳交威寶電信公司其中24支手機之促銷費用，然所
    謂促銷費用並非手機之實際價格，而係威寶電信公司為促銷
    門號，而以優惠之手機價格吸引消費者，此手機價格需配合
    消費者於一段時間內使用威寶電信公司門號，並按期繳納定
    額之通信費，始能符合威寶電信公司的成本及利潤。若被告
    並無實際申請門號之真意，僅係利用繳交手機促銷費用及行
    使偽造之行動電話申請書，而取得價格顯高於促銷費用之手
    機及具有財產價值之晶片卡，自該當於詐欺取財罪之構成要
    件。是核被告所為，係犯刑法第216 條行使第210 條偽造私
    文書罪、第339 條第1 項之詐欺取財罪。被告與己○○間，
    有犯意聯絡及行為分擔，為共同正犯。被告盜蓋祝好公司及
    丙○○之印文，係偽造行動電話服務申請書之部分行為，被
    告偽造私文書之低度行為，為其行使偽造私文書之高度行為
    所吸收，均不另論罪。被告先後多次行使偽造私文書、詐欺
    取財之犯行，均各時間緊接，犯罪構成要件相同，顯係分別
    基於概括之犯意反覆而為，為連續犯，均應依刑法第56條之
    規定論以一罪，並加重其刑。所犯前開2 罪間有方法、結果
    之牽連關係，為牽連犯，應依刑法第55條之規定從一重之連
    續行使偽造私文書罪處斷。公訴意旨雖僅就被告所為行使偽
    造私文書之犯行提起公訴，惟被告就對威寶電信公司詐欺取
    財犯行與起訴之犯行有牽連犯裁判上一罪關係，本院自得併
    為審理，併此敘明。爰審酌被告不思以正途獲取財物，竟以
    冒用祝好公司名義、盜蓋祝好公司大小章，訛詐電信公司業
    務人員以取得優惠手機，再轉售賺取差價之犯罪動機，且一
    再為之，嚴重影響電信公司對於使用者之管理，以及造成被
    害人祝好公司之損害等一切情狀，量處如主文所示之刑。被
    告犯罪後，中華民國96年罪犯減刑條例於96年7 月16日公布
    施行，本件被告犯罪之時點於96年4 月24日前，且所犯之罪
    核與上開條例第2 條第1 項第3 款之規定相符，復無同條例
    第3 條之除外情事存在，自應依該條例第2 條第1 項第3 款
    規定，減其刑期二分之一。另行動電話服務申請書原為威寶
    電信公司留存，並非被告所有，自不得將該申請書諭知沒收
    ，其上所蓋之印文為真正，亦不予宣告沒收。
據上論斷，應依刑事訴訟法第299 條第1 項前段，刑法第2 條第
1 項前段、（修正前）第28條、（修正前）第56條、第216 條、
第210 條、第339 條第1 項、（修正前）第55條，中華民國96年
罪犯減刑條例第2 條第1 項第3 款、第7 條，刑法施行法第1條
之1 ，判決如主文。
本案經檢察官甲○○到庭執行職務。
中　　華　　民　　國　　96　　年　　10　　月　　30　　日
                  鳳山刑事第一庭審判長法  官  黃三友
                                      法  官  林永村
                                      法　官  林芳華
以上正本證明與原本無異。
如不服本判決應於收受本判決後10日內向本院提出上訴書狀，並
應敘述具體理由，如未敘述上訴理由者，應於上訴期間屆滿後20
日內補提理由書狀於本院（均須按他造當事人之人數附繕本）「
切勿逕送上級法院」。
中　　華　　民　　國　　96　　年　　10　　月　　30　　日
　　　　　　　　　　　　　　　　　    書記官  黃靖媛
附錄本案論罪科刑法條
刑法第216條
行使第 210 條至第 215 條之文書者，依偽造、變造文書或登載
不實事項或使登載不實事項之規定處斷。
刑法第210條
偽造、變造私文書，足以生損害於公眾或他人者，處 5 年以下有
期徒刑。
刑法第339條第1項
意圖為自己或第三人不法之所有，以詐術使人將本人或第三人之
物交付者，處5 年以下有期徒刑、拘役或科或併科1,000 元以下
罰金。
